【裁判字號】    99,重勞訴,24
【裁判日期】    991012
【裁判案由】    確認僱傭關係存在等
【裁判全文】
臺灣臺北地方法院民事判決            99年度重勞訴字第24號
原      告  乙○○
訴訟代理人  李弘仁律師
被      告  博訊科技股份有限公司
法定代理人  丙○○
訴訟代理人  丁○○
            戊○○
上列當事人間確認僱傭關係存在等事件，本院於中華民國99年9
月24日言詞辯論終結，判決如下：
    主      文
被告應給付原告新臺幣伍萬伍仟元，及自民國九十八年十二月五
日起至清償日止，按年息百分之五計算之利息。
原告其餘之訴駁回。
訴訟費用由被告負擔百分之一，餘由原告負擔。
本判決得假執行；但被告以新臺幣伍萬伍仟元為原告預供擔保後
，得免為假執行。
原告其餘假執行之聲請駁回。
    事實及理由
壹、程序部份：
    按確認法律關係之訴，非原告有即受確認判決之法律上利益
    者，不得提起之，民事訴訟法第247條第1項前段定有明文。
    所謂即受確認判決之法律上利益，係指因法律關係之存在與
    否不明確，致原告主觀上認為其在法律上之地位有不安之狀
    態存在，且此種不安之狀態，能以確認判決將之除去者而言
    ，最高法院52年臺上字第1240號判例足資參照。查本件原告
    主張其與被告間僱傭關係存在，然為被告所否認，堪認兩造
    間僱傭關係存否並不明確，致原告在私法上之地位有受侵害
    之不安狀態存在，且此不安狀態得以確認判決除去之，故原
    告起訴請求確認僱傭關係存在，有即受確認判決之法律上利
    益，先予敘明。
貳、實體部份：
一、原告主張：
（一）原告自民國96年6月20日起至被告公司任職，擔任新產品
      事業處處長，負責被告公司新產品「指靜脈辨識系統」之
      銷售，每月薪資新臺幣（下同）9萬元，並有勞動基準法
      （以下簡稱勞基法）之適用。惟因上開「指靜脈辨識系統
      」新產品當時根本尚未量產，致無從銷售，被告公司於96
      年9月間裁撤新產品事業處，且未經原告同意即擅自調整
      職務至產品行銷處，並片面減薪至6萬8000元，被告自96
      年9月16日起至同年11月30日止，上開減薪之薪資差額計5
      萬5000元【計算式：（00000000000元）×2.5＝55000】
      。再依兩造勞動契約約定，被告應給付原告第13個月之薪
      資即端午、中秋、春節獎金，然被告尚欠96年之春節獎金
      3萬1770元未發給。詎被告於96年11月30日以原告未有任
      何業績，未達損益平衡，未獲取任何利潤為由，不按勞基
      法第11、12條規定，逕將原告解僱，自非適法，應屬無效
      ，故兩造間僱傭關係仍存在。而被告僅給付薪資至96年11
      月30日，自96年12月1日起至99年8月30日止，計積欠原告
      33個月薪資達297萬元【計算式：90000×33＝0000000 】
      ，上開金額共計305萬6770元（計算式：55000+31770+000
      0000＝0000000）。又兩造間僱傭關係既存，被告依僱傭
      契約自99年9月20日起仍應按月給付薪資9萬元予原告至復
      職日為止，爰為先位之請求。
（二）縱認被告解僱合法，則被告以原告未達業績目標，而於96
      年11月30日解僱原告，要屬勞基法第11條第5款所列事由
      ，則依同法第16條第1款及同法第17條規定，被告應給付
      資遣費2萬125元【計算式：90000×5÷12個月又11/30天
      ×1/2＝20125】及預告工資3萬元【計算式：90000×10/
      30＝30000】，加計上開之薪資差額5萬5000元、96年春節
      獎金3萬1770元，共應給付原告13萬6895元【計算式：
      20125＋30000＋55000＋31770＝136895】，爰為備位之請
      求。
（三）並為先位聲明：１、確認兩造間僱傭關係存在。２、被告
      應給付原告305萬6770元，及自起訴狀繕本送達翌日起至
      清償日，按年息5％計算之利息。３、被告應自99年9月20
      日起至原告復職日止，按月於次月20日給付原告9萬元，
      並自各月應給付月薪之次日起至清償日止，按年息5％計
      算之利息。４、願供擔保，請准宣告假執行。另為備位聲
      明：１、被告應給付原告13萬6895元，及自起訴狀繕本送
      達翌日起至清償日止，按年息5％計算之利息。２、前項
      判決，請依職權宣告假執行。
二、被告則以：
（一）原告自96年6月20日起擔任被告公司新產品事業處處長，
      負責新產品事宜，每月薪資9萬元。而新產品事業處同年7
      月及7月實際達成營業額均為0元，是原告工作能力與被告
      公司所預期有明顯落差，被告公司體認原告甫入，生疏之
      處在所難免，未依勞動契約之試用條款予以解僱，乃展延
      試用期間，然9月實際達成營業額仍為0元。原告承諾如再
      無法達成預定營業額，願依勞動契約規定辦理。嗣經原告
      主管甲○○於原告協議後，原告同意薪資自96年9月16日
      起降為6萬5000元，原告自不得再請求薪資差額5萬5000元
      。然產品行銷處於同年10月及11月之實際達成營業額仍未
      達目標，原告遂於同年11月30日主動向被告自請離職以示
      負責，並填寫職員離職申請及離職手續清單（以下簡稱離
      職申請單）。且原告於離職前，曾以「培坤想換跑道」為
      主旨之電子郵件對外尋找新工作，本件係原告自願離職，
      被告並未非法解僱，兩造間僱傭關係已不存在，原告無由
      向被告請求資遣費及勞動契約終止後之薪資。
（二）又依被告之人事管理規章第11章第6條三節（端午、中秋
      、年終）獎金發給辦法第1項「發放對象」、第2項「發放
      標準」、獎金管理辦法等規定，所謂第13個月薪資係指端
      午節、中秋節及春節獎金，且端午及中秋獎金需於發放前
      1個月底前到職、發放時仍在職者始得核發，而春節獎金
      則需於前1年度12月31日前到職且發放時仍在職者，始得
      核發。原告自96年6月20日到職，並於同年11月30日自請
      離職，96年之春節獎金係於97年1月25日發放，原告自不
      符春節獎金發放標準等語置辯。
（三）並聲明：１、原告之訴駁回。２、如受不利判決，願供擔
      保請准宣告免假執行。
三、經本院會同兩造整理本件不爭執事項如下（本院卷第249頁
    背面、第276頁背面）：
（一）原告自96年6月20日起在被告公司擔任新產品事業處處長
      ，有負責新產品「指靜脈辨識系統」之銷售，每月薪資為
      9萬元，於每月20日給付，有勞基法之適用。
（二）被告於96年9月16日起將原告薪資調降為每月6萬8000元。
（三）原告自96年12月1日起未在被告公司任職，被告自斯時起
      亦未給付原告薪資。
（四）同意遲延利息起算日。
（五）若原告主張有理由，不爭執：
  １、薪資差額金額為5萬5000元。
  ２、96年春節獎金金額為3萬1770元。
  ３、96年12月1日起至99年8月30日薪資金額為290萬元。
  ４、先位聲明第三項之內容。
  ５、資遣費金額為2萬125元。
  ６、預告工資金額為3萬元。
四、得心證之理由：
    本件原告主張被告於96年11月30日非法解僱，且片面減薪而
    有薪資差額5萬5000元，復未給付96年春節獎金3萬1770元，
    故先位確認僱傭關係存在，並請求被告給付薪資及春節獎金
    ；若被告於96年11月30日係合法解僱，則備位請求被告給付
    資遣費、預告工資、薪資差額及春節獎金。被告則否認上情
    ，辯稱原告係自請離職，且同意減薪，並以前詞置辯，是兩
    造之爭點厥為：（一）原告是否自請離職？（二）被告減薪
    是否合法，有無得原告同意？（三）原告請求96年春節獎金
    有無理由？
（一）原告是否自請離職：
      證人即業務二部經理己○○於本院審理中證稱：曾在被告
      公司管理處擔任處長。原告離職前，總經理特助張滋偉召
      開業務檢討會議，伊及張滋偉、業務部副總甲○○、處長
      宋鵬宇、新產品行銷處經理即原告皆有參加，伊同時負責
      人事部門，故有出席會議。張滋偉於會議中表示甲○○領
      導之團隊包括原告在內的業績無法提升，請甲○○及原告
      提出解決方案，渠等當下並無具體回應，張滋偉請渠等想
      辦法改善業績或提出具體作法，甲○○就請伊與張滋偉先
      離開，渠等要私下開會討論。伊離開會議室後半小時左右
      ，甲○○等3人到伊位置上由甲○○發言，表示渠等共同
      決定要離職，因甲○○係伊的主管，伊無法表示什麼，只
      有問原告他們是否確定要離開，甲○○說是，3人都要離
      開，原告在旁也未否認，伊表示若確定要離開，就要到渠
      等之單位辦離職手續，故伊陪同渠等到7樓的業務單位，
      將離職申請單交給原告他們填寫，原告有在伊面前親自填
      寫離職申請單。寫完後，原告將屬於被告公司之資產交還
      後即離開。當天會議中，伊與張滋偉皆未表示要解僱原告
      ，原告填寫離職申請單及辦理交接過程中，亦未表示不想
      離職或有反悔之意等語（見本院卷第250至251頁），並有
      離職申請單在卷可稽（見本院98年度司北勞調字第112號
      卷第50頁）。再查，原告確曾於96年11月23日寄發「培坤
      （指原告）想換跑道」之電子郵件（見調字卷第51頁），
      是被告辯稱本件係原告自請離職，被告並未為解僱之意思
      表示，遑論係非法解僱，或以勞基法第11條第5款為由終
      止勞動契約等情屬實。兩造間勞動契約既於96年11月30日
      因原告自請離職而終止，故原告先位請求確認兩造間僱傭
      關係存在，並請求被告給付自96年12月1日起至99年8月30
      日止之薪資297萬元，及自99年9月20日起至復職日止，按
      月給付薪資9萬元；備位請求被告依勞基法第16條、第17
      條規定給付資遣費及預告期間工資云云，洵屬無據。
（二）被告減薪是否合法，有無得原告同意：
      按工資乃勞動者在雇主指揮命令下從事勞動期間，亦即勞
      動關係存續期間所獲得之給付。關於工資之議定、調整、
      計算、結算及給付之日期與方法有關事項，應於勞動契約
      內訂定之，勞基法施行細則第7條第3款定有明文。且因薪
      資係勞工之重要權利事項，故嗣後資方如有變動勞工工資
      等有關事項時，除勞動契約已有約定外，應徵得勞方同意
      始得為之。又按當事人主張有利於己之事實者，就其事實
      有舉證之責任，民事訴訟法第277條前段定有明文。本件
      被告固不爭執有將原告薪資由9萬元調降為6萬5000元，薪
      資差額計5萬5000元，惟辯稱薪資調降係原告與證人甲○
      ○協商後同意為之，此為原告所否認，自應由被告就此利
      己之事實負證明之責。然查，證人甲○○經通知未到，被
      告亦捨棄此部分證據之調查（見本院卷第276頁背面），
      而迄至本院言詞辯論終結前，被告對上開利己事實皆未舉
      證以實其說，是以尚難僅憑被告片面之陳述，即認其減薪
      措施業經原告同意。故原告依兩造間原有之僱傭關係，請
      求被告給付短缺之薪資差額計5萬5000元，核屬有理。
（三）原告請求96年春節獎金有無理由：
      按被告公司之人事管理規章第11章「員工福利」第6條規
      定：「三節（端午、中秋、年終）獎金發給辦法：1.發放
      對象：以發放時為編制內之員工。2.發放標準：依獎金管
      理辦法辦理。」（見本院卷第266頁），又按獎金管理辦
      法第5.2.2條「人員異動計算原則」規定：「第5.2.2.2獎
      金發放前一年度12月31日前到職且發放當時仍在職者，始
      於核發」，第5.3條「年節獎金」則規定：「5.3.1計算基
      準：....（3）有關半途新進或離職者，比照5.2.2『人員
      異動計算原則』辦理....」（見本院卷第267頁背面），
      而96年度之春節獎金發放時間為97年1月25日，亦有被告
      公司97年1月22日博訊總字第97001號通報附卷可稽（見本
      院卷第282頁），故由上開規定可知，員工須於春節獎金
      發放時之97年1月25日仍為編制內人員而在職，且於發放
      前一年度之12月31日前已到職者，始符合請領96年度春節
      獎金之標準。本件原告於96年11月30日自請離職，已詳述
      如前，則於97年1月25日春節獎金發放時即非在職員工，
      自不符上開春節獎金之發放標準，故原告請求被告給付96
      年度春節獎金3萬1770元云云，亦無足取。
五、綜上所述，原告依僱傭關係請求被告給付薪資差額5萬5000
    元，及自起訴狀繕本送達翌日即98年12月5日（該日期業經
    被告同意）起至清償日止，按年息5％計算之利息，洵屬有
    理，應予准許，原告逾此部分之請求，則屬無據，應予駁回
    。
六、兩造陳明願供擔保，聲請宣告假執行或免為假執行，經核原
    告勝訴部分，所命給付金額未逾50萬元，應依職權宣告假執
    行；被告之聲請，合於法律之規定，爰酌定相當之擔保金額
    宣告之；原告其餘假執行之聲請，因訴之駁回而失所依附，
    應併予駁回。
七、本件事證已臻明確，兩造其餘主張、陳述及所提之證據，經
    審酌後，認與判決結果不生影響，爰不一一論述，附此敘明
    。
八、據上論結，本件原告之訴為一部有理由，一部無理由。依民
    事訴訟法第79條、第389條第1項第5款、第392條第2項，判
    決如主文。
中    華    民    國    99    年    10    月    12    日
                  勞工法庭    法  官  孫正華
以上正本係照原本作成。
如對本判決上訴，須於判決送達後20日內向本院提出上訴狀。如
委任律師提起上訴者，應一併繳納上訴審裁判費。
中    華    民    國    99    年    10    月    12    日
                              書記官  林秀娥

司法院資訊處製作；財團法人民間司法改革基金會備份。
